臺灣臺北地方法院行政訴訟判決　
111年度交字第25號

原      告  黃相博  

被      告  臺北市交通事件裁決所

代  表  人  蘇福智(所長)    

上列當事人間交通裁決事件，原告不服被告民國110年12月2日北
市裁罰字第22-AX0000000號裁決，提起行政訴訟，本院判決如下
：
    主  文
原告之訴駁回。
訴訟費用新臺幣參佰元由原告負擔。
    事實及理由
一、程序事項：本件係因原告不服被告依違反道路交通管理處罰
    條例第60條第2項第3款規定所為之裁決，而提起行政訴訟撤
    銷之訴，經核屬於行政訴訟法第237條之1第1項第1款規定之
    交通裁決事件（道路交通管理處罰條例第8條規定之範圍）
    ，自應依行政訴訟法第2編第3章規定之交通裁決事件訴訟程
    序。另本件依兩造提出之卷內證據資料，事證已甚明確，本
    院爰依同法第237條之7規定，不經言詞辯論，逕為判決。
二、事實概要：原告駕駛所有車牌號碼0000-00號自用小客車（
    簡稱系爭汽車）於民國110年8月13日晚間7時54分許，行經
    臺北市士林區中山北路5段前時，因行駛於槽化線上而有「
    跨越槽化線行駛」之違規行為，經民眾於110年8月14日檢具
    違規影片向警察機關檢舉，臺北市政府警察局士林分局（簡
    稱舉發機關）文林派出所員警檢視違規影片後，認違規事證
    明確，於110年8月30日填製北市警交大字第AX0000000號舉
    發違反道路交通管理事件通知單予以舉發，記載應到案日為
    110年10月14日前，並移送被告處理，原告於110年10月5日
    、11月6日以市民服務大平臺提出陳述，嗣經被告函請舉發
    機關查明後查復違規屬實，原告則於110年12月2日以市民服
    務大平臺申請製發裁決書，被告認定原告有「不遵守道路交
    通標線之指示」之違規事實，乃依道路交通管理處罰條例第
    60條第2項第3款及違反道路交通管理事件統一裁罰基準表等
    規定，以110年12月2日北市裁罰字第22-AX0000000號違反道
    路交通管理事件裁決書（即本件原處分），裁處原告罰鍰新
    臺幣（下同）900元，原告不服，遂提起本件行政訴訟。
三、本件原告主張：
（一）原告於上開時間行經中山北路五段110號地點附近，閃方
      向燈擬從慢車道變換車道進入快車道。從檢舉人影片顯示
      ，19:54:37當時檢舉人車輛距離路口尚有200公尺以上，
      已經看到原告所駕駛的車輛在前方道路缺口閃左轉燈準備
      變換車道。但因為檢舉人超速駕駛時速高達65公里且長按
      喇叭（該路段速限50公里），原告為確認安全，乃放慢車
      速。檢舉影片19:54:38時顯示，檢舉人甚至繼續加速至67
      公里，短短1秒間，原告除了做出迴避與超速的檢舉人發
      生碰撞危險之外，無期待可能性原告在1秒之内做出其他
      反應。
（二）綜上，如果檢舉人沒有超速行駛，原告原有充裕的時間與
      距離可以變換車道而不會壓到槽化線；原告為迴避檢舉人
      之超速危險駕駛而壓到槽化線之違規行為並無期待可能性
      而有阻卻責任事由。故被告所為的裁決違法。原告並聲明
      ：原處分撤銷。
四、被告則答辯以：
（一）本案相關法條：
　　1.道路交通管理處罰條例第4條第2項規定：「駕駛人駕駛車
      輛或行人在道路上，應遵守道路交通標誌、標線、號誌之
      指示、警告、禁制規定，並服從執行交通勤務之警察或依
      法令執行指揮交通及交通稽查任務人員之指揮」。
　  2.道路交通安全規則第90條第1項規定：「駕駛人駕駛汽車
      ，應遵守道路交通標誌、標線、號誌之指示，…」。
　　3.道路交通標誌標線號誌設置規則第171條第1項規定，槽化
      線用以引導車輛駕駛人循指示之路線行駛，並禁止跨越，
      劃設於交岔路口、立體交岔之匝道口或其他特殊地點。　
　  4.處罰條例第60條第2項第3款規定：「汽車駕駛人，駕駛汽
      車有下列情形之一，而本章各條無處罰之規定者，處新臺
      幣900元以上1,800元以下罰鍰：…三、不遵守道路交通標
      誌、標線、號誌之指示」。 
　　5.違反道路交通管理事件統一裁罰基準及處理細則第2條第2
      項所附統一裁罰基準表第60條第2項第3款規定，不遵守道
      路交通標誌、標線、號誌之指示，期限內繳納處罰鍰新臺
      幣900元。
（二）按處罰條例第7條之1規定：「對於違反本條例之行為者，
      民眾得敘明違規事實或檢具違規證據資料，向公路主管或
      警察機關檢舉，經查證屬實者，應即舉發。但行為終了日
      起逾7日之檢舉，不予舉發」。經查上開檢舉違規案件係
      於110年8月14日檢舉，符合上開處罰條例第7條之1規定，
      於行為終了日起7日內檢舉。暨違反道路交通管理事件統
      一裁罰基準及處理細則第22條第1項及第2項復規定：「公
      路主管或警察機關受理民眾檢舉違反道路交通管理事件，
      應即派員查證，經查證屬實者，應即舉發，並將處理情形
      回復檢舉人。前項檢舉違規證據係以科學儀器取得，足資
      認定違規事實者，得逕行舉發之」。
（三）卷查本案原舉發機關就違規事實查復，查0000-OO號自小
      客車於110年8月13日19時54分，行駛至本轄中山北路5段1
      10號前，為民眾以行車紀錄器拍攝影片，於110年8月14日
      提出檢舉跨越槽化線行駛，復經員警審核影片，系爭車輛
      沿中山北路5段行駛，確由外側車道跨越槽化線進入內側
      車道，違規屬實，依法舉發尚無違誤。且經檢視採證影片
      ，系爭車輛於上述違規時、地，由外側車道跨越槽化線進
      入內側車道，已影響內側車道正常行駛之車輛必須減速避
      讓原告，綜上，被告實難以原告上述情詞，據以撤銷原處
      分。爰此，舉發機關依上開規定製發舉發通知單，並無違
      誤。原告本件違規行為，洵堪認定。爰被告依法裁處，並
      無違法之情事。被告並聲明：駁回原告之訴。
五、本院之判斷：
（一）本案應適用之法令：
　　1.道路交通管理處罰條例第4條第2項規定：「駕駛人駕駛車
      輛或行人在道路上，應遵守道路交通標誌、標線、號誌之
      指示、警告、禁制規定，並服從執行交通勤務之警察或依
      法令執行指揮交通及交通稽查任務人員之指揮」。
　  2.道路交通安全規則第90條第1項規定：「駕駛人駕駛汽車
      ，應遵守道路交通標誌、標線、號誌之指示，…」。
　　3.道路交通標誌標線號誌設置規則第171條第1項規定，槽化
      線用以引導車輛駕駛人循指示之路線行駛，並禁止跨越，
      劃設於交岔路口、立體交岔之匝道口或其他特殊地點。　
　  4.處罰條例第60條第2項第3款規定：「汽車駕駛人，駕駛汽
      車有下列情形之一，而本章各條無處罰之規定者，處新臺
      幣900元以上1,800元以下罰鍰：…三、不遵守道路交通標
      誌、標線、號誌之指示」。
    5.再按為防止處罰機關枉縱或偏頗，道路交通管理處罰條例
      第92條第4項（按大法官會議解釋時未分項）授權交通部
      會同內政部訂定「違反道路交通管理事件統一裁罰基準及
      處理細則」及其附件「違反道路交通管理事件統一裁罰基
      準表」，以維持裁罰之統一性與全國因違反道路交通管理
      事件受處罰民眾之公平，不因裁決人員不同，而生偏頗，
      寓有避免各監理機關於相同事件恣意為不同裁罰之功能（
      司法院大法官會議解釋第511號解釋意旨理由參照）。另
      按違反道路交通管理事件統一裁罰基準及處理細則第1條
      規定：「本細則依道路交通管理處罰條例第92條第4項規
      定訂定之」、第2條第1、2項規定：「處理違反道路交通
      管理事件之程序及統一裁罰基準依本細則之規定辦理。」
      、「前項統一裁罰基準，如附件違反道路交通管理事件統
      一裁罰基準表…」，再依本件違規行為時點之違反道路交
      通管理事件統一裁罰基準表記載，車輛駕駛人違反道路交
      通管理處罰條例第60條第2項第3款規定（不遵守道路交通
      標誌、標線、號誌之指示），期限內繳納或到案聽候裁決
      者，應處罰鍰900元。核此規定，係基於母法之授權而為
      訂定，且就違反道路交通管理事件統一裁罰基準及處理細
      則附件所示統一裁罰基準表中有關道路交通管理處罰條例
      第60條第2項第3款之裁罰基準內容（基準表就是否逾越於
      期限內繳納或到案聽候裁決之期限不同，分別裁以不同之
      罰鍰標準，其衍生違反交通秩序程度，既不相同，分別處
      以不同之罰鍰，符合相同事件相同處理，不同事件不同處
      理之平等原則），並未牴觸母法，是被告自得依此基準而
      為裁罰。
（二）經查，原告駕駛所有系爭汽車於110年8月13日晚間7時54
      分許，行經臺北市士林區中山北路5段前時，因行駛於槽
      化線上而有「跨越槽化線行駛」之違規行為，經民眾於11
      0年8月14日檢具違規影片向警察機關檢舉，舉發機關文林
      派出所員警檢視違規影片後，認違規事證明確，於110年8
      月30日填製北市警交大字第AX0000000號舉發違反道路交
      通管理事件通知單予以舉發，記載應到案日為110年10月1
      4日前，並移送被告處理，原告於110年10月5日、11月6日
      以市民服務大平臺提出陳述，嗣經被告函請舉發機關查明
      後查復違規屬實，原告則於110年12月2日以市民服務大平
      臺申請製發裁決書，被告認定原告有「不遵守道路交通標
      線之指示」之違規事實，乃依道路交通管理處罰條例第60
      條第2項第3款及違反道路交通管理事件統一裁罰基準表等
      規定，以原處分裁處原告罰鍰900元等情，有舉發違反道
      路交通管理事件通知單（本院卷第47頁）、違規採證影片
      翻拍照片（本院卷第49、65頁）、交通大隊E化違規記錄
      （本院卷第50頁）、原告陳述單（本院卷第51、53、54頁
      ）、舉發機關110年10月8日北市警士分交字第1103041130
      號函（本院卷第61-62頁）與110年11月10日北市警士分交
      字第1103046853號函（本院卷第63-64頁）、違規採證影
      片光碟（本院卷第62頁檔案附件袋）、原處分書與送達證
      書（本院卷第77、78頁）、汽車車籍查詢單（本院卷第81
      頁）、檢舉資料（本院證件存置袋）在卷可憑，原告並不
      爭執其駕車跨越槽化線行駛之違規行為，核可認定為真實
      。
（三）至於原告主張稱如果檢舉人沒有超速行駛，原告原有充裕
      的時間與距離可以變換車道而不會壓到槽化線；原告為迴
      避檢舉人之超速危險駕駛而壓到槽化線之違規行為並無期
      待可能性而有阻卻責任事由；並且檢舉民眾高速違規之不
      法行為，以致原告為閃避檢舉民眾車輛，而有跨越槽化線
      行駛之違規情事，故對於原告而言，係現在不法之侵害，
      其為防衛自己及家人身體及自由權利之行為，亦符合正當
      防衛事由，應不予處罰，而有阻卻違法事由云云。經本院
      勘驗卷附違規採證影片光碟（本院卷第62頁檔案附件袋）
      ，勘驗結果主要為「影片檔案名稱為『影片.mp4』。影片剛
      開始行車紀錄器檢舉車輛行駛在中間快車道之外側車道直
      行，於影片時間第1秒時，系爭汽車正要從行車紀錄器檢
      舉車輛前方慢車道變換駛進中間快車道，系爭汽車本應依
      法讓中間快車道上直行之行車紀錄器檢舉車輛先行再駛入
      中間快車道，但系爭汽車為搶快先向左變換駛進中間快車
      道，於影片時間第1秒至第4秒時向左跨越槽化線由慢車道
      變換至中間快車道而駛至行車紀錄器檢舉車輛前方，影片
      時間第4秒可以辨識系爭汽車車牌號碼為0000-OO。影片內
      容與本院卷第49、65頁違規採證影片翻拍照片內容相同」
      等情，有本院勘驗筆錄可憑（本院卷第83頁）。依道路交
      通安全規則第98條第1項第6款規定「汽車在同向二車道以
      上之道路（車道數計算，不含車種專用車道、機車優先道
      及慢車道），除應依標誌或標線之指示行駛外，並應遵守
      下列規定：六、變換車道時，應讓直行車先行，並注意安
      全距離」。原告駕駛系爭汽車原本在慢車道，其駕駛系爭
      汽車由慢車道向左變換至快車道時，本應依道路交通安全
      規則第98條第1項第6款規定讓直行之行車紀錄器檢舉車輛
      先行再變換至快車道，卻不讓直行之行車紀錄器檢舉車輛
      先行、而搶快向左跨越槽化線由慢車道變換至中間快車道
      駛至行車紀錄器檢舉車輛前方，顯然原告駕駛系爭汽車跨
      越槽化線違規行為至少主觀上具有應注意能注意而不注意
      之過失。原告稱其為迴避檢舉人之超速危險駕駛而壓到槽
      化線之違規行為並無期待可能性而有阻卻責任事由、並且
      符合正當防衛事由而有阻卻違法事由云云，尚難採認。　
      　
六、綜上所述，本件被告認原告駕駛其所有系爭汽車，確有行駛
    跨越槽化線之「不遵守道路交通標線之指示」違規事實，且
    可認原告係於期限內到案聽候裁決，被告依道路交通管理處
    罰條例第60條第2項第3款及違反道路交通管理事件統一裁罰
    基準及處理細則之規定，裁處原告如原處分所示，核無違誤
    。原告猶執前詞指摘原處分不當，訴請撤銷原處分，殊乏依
    據，為無理由，應予駁回。
七、本件判決基礎已臻明確，兩造其餘攻擊防禦方法及訴訟資料
    ，經本院斟酌後，核與判決不生影響，爰無分別斟酌論述之
    必要，附此敘明。
八、本件第一審裁判費為300元，依法應由敗訴之原告負擔，且
    係原告於起訴時繳納，爰確定第一審訴訟費用額如主文第2
    項所示。
九、據上論結，本件原告之訴為無理由，依行政訴訟法第98條第
    1項前段、第237條之7、第237條之8第1項，判決如主文。
中　　華　　民　　國　　111 　年　　4 　　月　　6 　　日
　　　　　　　　　行政訴訟庭　法　官　范智達
上為正本係照原本作成。
如不服本判決，應於判決送達後20日內，向本院提出上訴狀並表
明上訴理由（原判決所違背之法令及其具體內容或依訴訟資料可
認為原判決有違背法令之具體事實），其未載明上訴理由者，應
於提出上訴後 20 日內向本院補提理由書（上訴狀及上訴理由書
均須按他造人數附繕本，如未按期補提上訴理由書，則逕予駁回
上訴），並應繳納上訴裁判費新臺幣 750 元。
中　　華　　民　　國　　111 　年　　4 　　月　　6 　　日
　　　　　　　　　　　　　　　書記官　蔡凱如
訴訟費用計算書
項　　　　目　　　　　　　金　額（新臺幣）　　備　註
第一審裁判費　　　　　　　　300元
合        計　　　　　　　　300元